臺灣高等法院臺中分院刑事判決　　　　　　　　　 九十三年度軍上字第一四號
　　上　訴　人
　　即　被　告　甲○○
右上訴人因傷害致死案件，不服國防部高等軍事法院高雄分院中華民國九十三年四月
二日第二審判決（九十三年度高判字第四五號），提起上訴，本院判決如左：
    主      文
原判決撤銷，發回國防部高等軍事法院高雄分院。
    理      由
一、本案原判決認定上訴人即被告（以下簡稱為被告）甲○○為海軍陸戰隊陸戰旅部
    一營步三連二兵（民國八十九年二月十六日入伍，義務役），於民國（下同）八
    十九年七月一日上午一、二時許休假期間，與非軍人洪宗賢、潘黃文藝及黃世盟
    等人，相約在南投市綠美橋上飲酒，期間適被害人李坤達騎乘車號ＶＴＺ─三三
    七號機車行經該處，因見渠等在該處飲酒，乃徵得渠等之同意後，加入與渠等共
    同飲酒，惟席間潘黃文藝與李坤達因「酒量分配」、「在南投混過及何處當老大
    」等原因發生口角二次，並於第二次口角後，二人發生拉扯，潘黃文藝並用手毆
    打李坤達，此時在旁之洪宗賢、黃世盟、甲○○見狀，乃與潘黃文藝共同基於傷
    害李坤達身體之犯意連絡，分別以拳頭或腳踢之方式毆打李坤達（其中甲○○係
    以其左腳踢李坤達腹部），致李坤達身體受有左手類似指甲抓痕之小括擦傷，前
    頸及胸前類似拳擊之皮下出血之傷害，李坤達受傷後，因不堪被告甲○○等人之
    毆打，乃趁機起身沿綠美橋面由西向東之方向逃跑，然洪宗賢等四人餘怒未消，
    仍尾隨在後追逐李坤達，至該橋拱型之觀景台時，李坤達見洪宗賢等四人逼近，
    在無處可避情急之下往橋下跳，導致高處墜落，致受有硬腦膜外傷出血，顱骨骨
    折破裂當場死亡，甲○○等四人見李坤達跳下後即至橋下查看，見李坤達當場死
    亡，分別畏罪逃離現場。因而撤銷第一審判決，論處被告李坤達共同傷害人之身
    體，因而致人於死罪刑，固非無見。
二、惟查：（一）刑法上之加重結果犯，以行為人能預見其結果之發生而未預見，為
    構成要件。此所謂能預見，指客觀上之情形而言，與主觀上有無預見之情形不同
    。如行為人於主觀上可預見其結果之發生，而其結果不違背其本意時，依照刑法
    第十三條第二項之規定，即屬故意之範圍。上開構成要件之事實，自應於判決事
    實欄明確認定，詳細記載，始足為論處罪刑之根據。就此部分，原判決事實欄僅
    記載被告李坤達等人有共同傷害李坤達身體之犯意聯絡，並共同實施傷害李坤達
    身體之行為，至於被告甲○○等人對於李坤達跳橋死亡之加重結果，客觀上能否
    預見？主觀上有無預見？如有預見是否違背其等本意？以上均未見詳細記載並為
    認定，自不足為論處罪刑之根據。另原判決於理由欄就此部分，固認定：「‧‧
    ‧‧‧‧觀之本案被告甲○○與共犯潘文藝等人，因細故口角，基於教訓、傷害
    之犯意，而聯手毆打被害人，渠等與被害人並無深仇大恨，當無致被害人於死地
    之必要」等情（見原判決書第十頁），亦即認定被告甲○○等人並無殺人之直接
    故意。惟依據原判決理由隨後所論述：「然被害人往觀景台方向跑時，渠等應知
    其已無路可逃，足見被害人將跨出欄杆時，按當時情形，應可預見被害人顯有可
    能因渠等之趨前追毆，而於情急之下自該處跳至橋下，此種跳橋（高約二‧八公
    尺）行為，足以引起死亡之結果，在通常觀念上不得謂無預見可能」等語，僅認
    定被害人上開所為，客觀上能夠預見，至就被告李坤達等人係因主觀上未預見被
    害人李坤達會因不堪遭受追毆而跳橋死亡，而予以追毆？或其等主觀上亦有預見
    被害人會因被追毆而跳橋以致死亡，仍置此不顧，而予以追毆，致發生不違背其
    等本意之加重結果，而可認定其等有殺人之間接故意？以上亦未見原判決予以釐
    清，自有調查職權未盡之違法。（二）又依據卷附之法務部法醫研究所「毒物化
    學檢驗報告」，被害人李坤達血液之乙醇（即酒精）濃度達２４６‧７ｍｇ＼ｄ
    Ｌ、尿液之乙醇濃度達４３６‧１ｍｇ＼ｄＬ、胃內容物之乙醇濃度達６４３‧
    １ｍｇ＼ｄＬ，且法務部法醫研究所之鑑定報告亦認被害人李坤達生前雖未至昏
    迷麻醉程度，但已達酩酊程度。法務部法醫研究所復以該所九十一年十月二十二
    日法醫理字第○九一○○○三二七三號函，說明：「其外在表現為動作不協調、
    意識紊亂、言語不清，此時人仍可勉強奔跑、攀爬，只是常會因動作不協調跌倒
    或墜落」等情，此有上開「毒物化學檢驗報告」、及覆函在卷可稽，並經原判決
    採為判決之基礎。依據上開各情，應可見被害人李坤達在前開案發時間，有意識
    紊亂及動作不協調之狀態。其至有可能因此才會為避免遭受毆打，而以危險之跳
    橋方式（原判決理由認定橋高僅二‧八公尺，似有誤認）欲逃離現場，並因動作
    不協調，才會以頭下腳上姿勢墜落死亡。而被害人李坤達上開意識狀態之主觀條
    件，既係存在案發當時，如依據上開精神狀態，依據客觀判斷，可認定被害人李
    坤達係因遭受追毆併因上開意識狀態，才以上開跳橋方式欲逃離現場，致生死亡
    之結果，則上開追毆之傷害行為與被害人死亡之加重結果之間，本堪認定具有相
    當因果關係，而無因果關係中斷之問題。就此部分，原判決於事實欄未為認定，
    已有未合；復於理由欄認定「被害人李坤達在跳橋當時並未達心神異常」，亦與
    上開經原判決採為判決基礎之法務部法醫研究所鑑定報告及說明，存有矛盾。（
    三）以上事項或為上訴意旨所指摘，或為本院得依職權調查之事項，應認原判決
    仍有撤銷發之原因。
三、據上論斷，應依刑事訴訟法第三百九十七條、第四百零一條，判決如主文。
中      華      民      國      九十三  年      九      月      二十四  日
                                臺灣高等法院臺中分院刑事第三庭
                                      審判長法  官  陳  朱  貴
                                            法　官　胡　忠　文
              法  官  廖  柏  基
右正本證明與原本無異。
                                            書記官　詹  錫　朋
中      華      民      國      九十三  年      九      月      二十七  日
                                                                        Ａ
